【裁判字號】    89,易,4634
【裁判日期】    900105
【裁判案由】    贓物
【裁判全文】
臺灣高雄地方法院刑事判決                        八十九年度易字第四六三四號
    公  訴  人  臺灣高雄地方法院檢察署檢察官
    被      告  丙○○
    被      告  甲○○
右列被告因贓物案件，經檢察官提起公訴（八十九年度偵字第一七六九六號），本院
判決如左：
    主  文
丙○○、甲○○均無罪。
    理  由
一、公訴意旨略以：被告丙○○於民國八十九年二、三月間，至被告甲○○所經營位
    於高雄市○○路三九四號之通訊行聊天，適乙○○（另案於臺灣板橋地方法院檢
    察署偵辦中）來電商請被告丙○○牙保高速公路回數票，被告丙○○明知該回數
    票係屬來路不明之贓物，竟介紹被告甲○○向乙○○購買回數票，而被告甲○○
    亦明知該回數票係屬來路不明之贓物，仍以低於市○○○○○道收費站購買為每
    張新台幣（下同）四十元，每本四百元，在加油站為每張三十八元，每本三百八
    十元）每張三十五元之價格，向乙○○購買十餘本（一本十張）。嗣為警於八十
    九年四月十一日十七時許，在國道一路二八號公里南下處循線查獲，因認被告丙○○涉有刑法第三百四十九條第二項之牙保贓物罪嫌、被告甲○○涉有刑法第三
    百四十九條第二項之故買贓物罪嫌。
二、按犯罪事實應依證據認定，無證據不得推定其犯罪事實，刑事訴訟法第一百五十
    四條定有明文。訊據被告丙○○固坦承有於八十九年二、三月間，在高雄市○鎮
    區○○路三九四號被告甲○○所經營之通訊行內，介紹被告甲○○向乙○○購買
    高速公路回數票之事實，被告甲○○亦不否認有於八十九年二、三月間，在其所
    經營位於高雄市○鎮區○○路三九四號之通訊行內，經由被告丙○○之介紹，以
    每張高速公路回數票三十五元之價格，向乙○○購買高速公路回數票十餘本之事
    實；惟均堅詞否認有何牙保贓物及故買贓物之犯行，被告丙○○辯稱：八十九年
    二、三月間某日，伊到甲○○經營的通訊行內泡茶、聊天，當中乙○○即綽號小
    龍的人打電話給伊，向伊表示說有多買的高速公路回數票，問伊是否有需要，因
    伊本身並沒有在開車，於是就詢問甲○○是否有需要，甲○○表示說好，伊就叫
    乙○○把高速公路回數票送來通訊行，伊並不知道乙○○賣給甲○○的回數票是
    贓物等語；被告甲○○則以：當天是丙○○詢問伊是否需要高速公路回數票，並
    向伊表示是洗車廠統一採購，所以比較便宜，伊心想平常有在使用高速公路，需
    要用到回數票，所以就向丙○○表示說好，後來有一個人將高速公路回數票送來
    通訊行，當時伊有擔心會買到假的回數票，還特地拿車上真的回數票來比對，確
    定那個人拿來的回數票並不是假的後才向他購買，伊也曾經在加油站買過一張三
    十八元的回數票，所以用三十五元購買並不會覺得特別便宜，根本不知道買到的
    回數票是贓物等語置辯。
三、經查：
  (一)被告甲○○向乙○○購買高速公路回數票十餘本後，曾借用不知情侯永慶所有之
    車號ＹＥ—八二六六號自用小客車駕駛，並將向乙○○購買之部分回數票（回數
    票證Ｄ道0000000000至00000000號）留置於該車上，嗣於八
    十九年四月十一日下午五時許，不知情之許財良駕駛該車行經國道高速公路新營
    收費站時，因行使回數票證Ｄ道0000000000號而為警查獲，業經被告
    甲○○供述及證人侯永慶、許財良證述在卷；經查詢結果，留置於車號ＹＥ—八
    二六六號自用小客車上之回數票證Ｄ道0000000000至0000000
    0號回數票，均為永豐紙業公司向交通部高速公路局承製印刷，於八十八年十二
    月十一日下午某時，在台北縣土城市○○路○段三六五巷七號失竊一情，並經被
    害人即永豐紙業公司廠務主任王世哲指述在卷，復有永豐紙業公司被竊小型車回
    數票證號碼一覽表附卷可稽，是被告丙○○介紹被告甲○○向乙○○購買之高速
    公路回數票十餘本均為贓物一情，應堪認定。
  (二)又經公訴人函詢交通部臺灣區○道○○○路局有關回數票證十張一本三百五十元
    是否合理一節，經該局函覆：「本路通行費回數票證之印製分十張一本及一百張
    一本（九五折優待）兩種，小型車十張一本新台幣四百元，百張一本則為新台幣
    三千八百元，大客貨車十張一本五百元，百張一本四千七百五十元，聯結車十張
    一本六百五十元，百張一本六千一百七十五元。本局各收費站均依票面價格販售
    ，並無其他折扣。」等語，有該局八十九年九月五日業八九字第一八二八五號函
    可參，是依該局回函所示，於國道高速公路所屬各收費購買小型車之回數票百張
    一本者，票價為三千八百元，折合單價為每張三十八元，與被告甲○○購買之單
    價相比，每張三十五元之價格尚難稱係顯不相當之低價；且固於交通部臺灣南區
    ○道高速公路局所屬各收費站，並無得以每張三十五元之價格購買得小型車回數
    票之可能，然於實際上，除國道高速公路所屬各收費站有從事回數票之銷售外，
    一般加油站附帶從事有回數票之銷售者亦所在多有，顯見一般人並非不得由其他
    管道取得回數票，被告甲○○所稱曾於加油站以三十八元之價格購買小型車回數
    票一詞，應屬可採。故縱國道高速公路局所屬收費站於販售相關回數票時均係以
    票面價格銷售，然此未必為一般民眾所知，況且，可購得回數票之場所並非僅限
    於國道高速公路局所屬各收費站，不少民眾亦有在加油站以低於票面四十元之價
    格購得小型車回數票之經驗，是一般民眾認經由不同之銷售管道，得以三十五元
    之價格取得小型車回數票，尚屬合理，是能否僅由乙○○出售該批回數票之價格
    即行推認被告甲○○、丙○○知悉該批回數票為贓物，並非無疑。從而，被告甲○○雖非於一般銷售回數票之場所購買得該批回數票，然可取得高速公路回數票
    之來源本非單一，已如前述，而被告甲○○購買該批回數票之價格與國道高速公
    路所屬各收費站之銷售價格相較，又非顯然偏低，是被告甲○○於取得該批回數
    票時，僅考慮是否有購得偽造回數票之虞，而未同時慮及該批回數票是否為贓物
    一情，實屬可能，因而被告甲○○僅將所購買之回數票與其過去所購買之回數票
    相比對，經確認並非偽造之回數票後，即向乙○○購買，殊難謂有何不當之處。
  (三)再者，被告甲○○於購買前開高速公路回數票後，並非將之用以轉售營利，而係
    將之供作個人通行使用，輔以各回數票上均印製有回數票證號碼可供查詢，回數
    票又僅可供於國道高速公路上行駛使用，是一旦行使屬贓物之高速公路回數票，
    顯有極大之可能遭查驗人員發覺，被告甲○○對此亦應知之甚明，被告甲○○應
    無僅為區區三元，而甘冒為警查獲之風險。綜合以上各情以觀，被告甲○○辯稱
    其不知所購買之回數票為贓物一情，應堪採信。
  (四)又被告丙○○、甲○○就係乙○○先電詢被告丙○○是否有意購買回數票，經被
    告丙○○詢問被告甲○○後，再由被告丙○○告知乙○○親送回數票前來或係被
    告丙○○先行詢問被告甲○○是否購買回數票後，再以電話通知乙○○送票前來
    之說詞略有不同，然此亦僅為被告丙○○之供詞有所保留，並無法僅以此點遽為
    不利被告丙○○之認定。且被告丙○○於警、偵訊中均供稱係介紹被告甲○○向
    綽號「小龍」之人購買回數票，小龍之聯絡電話為0000000000號（見
    偵查卷第四十頁），經以口卡指認，「小龍」即為乙○○，其他多位為警查獲使
    用該批永豐紙業公司失竊回數票之證人陳進隆、林佳祥亦稱係向綽號「小龍」之
    人購買回數票，經以口卡指認，亦同稱「小龍」即為乙○○，顯見乙○○有多處
    銷售該批失竊回數票之行為。衡情，倘乙○○有意儘速將該批回數票脫手，乙○○與被告丙○○又非熟識，乙○○未必會將該批回數票為贓物之實情告知被告丙○○，輔以前所述該批回數票之價格與市價相差非鉅，被告丙○○未必知悉乙○○出售之該批回數票為贓物。
  (五)再者，被告甲○○用以支付該批回數票價款之以黃麗津為發票人、世華聯合商業
    銀行前鎮分行為付款人、到期日八十九年三月十六日、票面金額八千元、票號Ｙ
    Ｐ0000000號支票一張，其後係經劉素秋背書提領之情，有世華聯合商業
    銀行前鎮分行檢送之支票正反影本一紙可參，而劉素秋即為乙○○之妻，亦有法
    務部戶役政連結作業系統列印查詢畫面二紙可佐，足見被告甲○○用以支付該批
    回數票價款之支票，係經由乙○○之親屬提領，並無任何被告丙○○有於過程中
    獲取利益之跡可尋；輔以被告丙○○與被告甲○○二人為朋友關係，被告甲○○
    亦有得聯絡被告丙○○之方法，一旦被告甲○○因使用失竊之回數票經警查獲，
    被告甲○○顯然會向警方表明其購買之來源，被告丙○○同有遭警查獲之虞，以
    被告丙○○並未由過程中獲取任何利益，其又何需擔負此種風險，是被告丙○○
    辯稱其不知乙○○所出售之回數票為贓物一詞，亦堪採信。此外，本院復查無其
    他積極證據足認被告甲○○、丙○○確有公訴人所指之犯行，不能證明被告犯罪
    ，依法為無罪之諭知。
據上論斷，應依刑事訴訟法第三百零一條第一項，判決如主文。
中      華      民      國    九十      年      一      月      五      日
                                  臺灣高雄地方法院刑事第七庭
                                      法  官     曾  淑  娟
右正本證明與原本無異。
如不服本判決，應於判決送達後十日內，向本院提出上訴狀。
               書記官     陳  恩  如
中      華      民      國    九十      年      一      月      八      日


司法院資訊處製作；財團法人民間司法改革基金會備份。
